臺灣高等法院刑事判決　　　　　　　 100年度交上訴字第90號
上　訴　人　臺灣板橋地方法院檢察署檢察官
上　訴　人
即　被　告　黃丞志
上列上訴人等因被告業務過失致死案件，不服臺灣板橋地方法院
100 年度交訴字第87號，中華民國100 年6 月10日第一審判決（
起訴案號：臺灣板橋地方法院檢察署100 年度偵字第24號），提
起上訴，本院判決如下：
    主  文
上訴駁回。
黃丞志緩刑貳年。
    事  實
一、黃丞志係設於臺北市○○區○○路74巷3 號之龍琳工程有限
    公司（以下簡稱龍琳公司）負責人，並擔任該公司大貨車司
    機，為從事駕駛業務之人。其於民國99年11月30日上午10時
    7 分許，駕駛龍琳公司所有車號288-BP號自用大貨車，載運
    土方至新北市○○區○○路323 巷162 號對面工地卸貨後，
    欲由該工地駛入復興路323 巷道路並往民族路408 巷方向行
    駛時，行車起駛前應注意前後左右有無車輛，並應讓行進中
    之車輛優先通行，而當時為有日間自然光線之晴天，該處為
    無缺陷亦無障礙物之柏油路面，並無不能注意之情事，黃丞
    志竟疏未注意道路上有無來車，逕行自工地駛入復興路323
    巷道路，未讓來車先行，且佔據整個車道，適有周張真無照
    騎乘車牌號碼QT7-611 號輕型機車，沿復興路323 巷道路由
    五華街往民族路408 巷方向駛來，因閃避不及，其機車左側
    車身與黃丞志所駕上開大貨車右前車頭發生擦撞，人車倒地
    ；黃丞志肇事後，於犯罪未被有偵查權之機關或公務員發覺
    前，旋即以電話報警自首，並叫救護車將周張真送醫急救，
    且於警察到場處理時表明係肇事者，願接受裁判。惟周張真
    經送醫急救後，仍因受有左側硬腦膜下出血及左側創傷性腦
    出血等傷害，延至同年12月7 日（起訴書誤載為同年月3 日
    ）下午3 時23分許，仍因腦幹衰竭，傷重不治死亡。
二、案經黃丞志自首、被害人周張真之夫周文義訴由新北市政府
    警察局蘆洲分局移送臺灣板橋地方法院檢察署檢察官偵查起
    訴。
    理  由
一、本件被告黃丞志所犯非死刑、無期徒刑、最輕本刑為3 年以
    上有期徒刑之罪，或高等法院管轄第一審之案件，被告於本
    院審理程序中，就被訴事實為有罪之陳述，經告以簡式審判
    程序之旨，並聽取檢察官及被告之意見後，本院合議庭裁定
    依簡式審判程序進行審理；是本件之證據調查，依刑事訴訟
    法第273 條之2 規定，不受同法第159 條第1 項、第161 條
    之2 、第161 條之3 、第163 條之1 及第164 條至第170 條
    規定之限制，合先敘明。
二、上揭事實，業據被告黃丞志於警詢、偵查、原審及本院審理
    中坦承不諱，並有道路交通事故現場圖（見相驗卷第5 頁）
    、道路交通事故調查報告表（一）、（二）（見相驗卷第7
    至8 頁）、現場及車損照片22張、監視器錄影翻拍照片3 張
    （見相驗卷第15至27頁）、車號查詢汽車車籍資料（見相驗
    卷第38頁）、被害人周張真新光吳火獅紀念醫院新乙診字第
    09916844P 號乙種診斷證明書（見相驗卷第52頁）、勘驗筆
    錄、相驗屍體證明書、檢驗報告書、相驗照片31張（見相驗
    卷第41至71頁）、新北市政府車輛行車事故鑑定委員會100
    年2 月25日新北車鑑字第991875號鑑定意見書（見偵查卷第
    60至62頁）等在卷可稽，足徵被告之自白與事實相符，堪以
    採信。
三、按汽車行車起駛前，應注意前後左右有無車輛，並應讓行進
    中之車輛優先通行，道路交通安全規則第89條第1 項第6 款
    定有明文，被告駕駛上開大貨車自工地駛入道路，自應注意
    遵守前揭規定，而當時為有日間自然光線之晴天，道路為直
    路、路面鋪裝柏油、乾燥無缺陷，無障礙物且視距良好，並
    無不能注意之情事，亦有道路交通事故調查報告表(一)在卷可
    稽（見相驗卷第7 頁），被告駕駛大貨車欲駛出工地進入道
    路，竟疏未注意前後左右有無車輛，貿然自工地駛入復興路
    323 巷，未讓來車先行且佔據整個車道，致大貨車右前車頭
    受騎乘機車沿復興路由五華街往民族路408 巷方向行駛而閃
    避不及之被害人撞及，被害人因而人車倒地，經送新光吳火
    獅紀念醫院急救，仍因左側硬腦膜下出血及左側創傷性腦出
    血，於99年12月7 日下午3 時23分因腦幹衰竭不治死亡，被
    告之過失行為與被害人之死亡結果間，自有相當因果關係；
    本案事證已臻明確，被告犯行洵堪認定，應依法論科。
四、被告以駕駛大貨車載運物品為業，為從事業務之人。核被告
    所為，係犯刑法第276 條第2 項之業務過失致死罪。查被告
    於肇事後，旋報警處理，並於警員到場處理時在場並坦認為
    肇事者，願接受裁判，有新北市政府警察局蘆洲分局道路交
    通事故肇事人自首情形紀錄表1 紙附卷足憑（見相驗卷第29
    頁），被告為對於未發覺之罪自首而受裁判，核與刑法第62
    條前段之自首要件相符，爰依法減輕其刑。
五、原審本於同上見解，適用刑法第276 條第2 項、第62條前段
   、第41條第1 項前段等規定，並審酌被告本件肇事情節、過
    失程度之輕重、對被害人所生危害、肇事後坦承之態度及已
    賠償部分金額等一切情狀，量處有期徒刑4 月，並諭知易科
    罰金之折算標準，經核認事用法均無違誤，量刑亦稱允當。
    檢察官及被告均不服原審判決提起上訴，檢察官上訴意旨略
    以：被告肇事後未與告訴人和解，犯後態度難謂良好，原審
    量刑過輕等語；被告上訴意旨略以：伊上訴係希望爭取洽談
    和解之時間等語。查原判決已於量刑之理由中說明斟酌上開
    各情以為科刑輕重之標準，所量定之刑，並無顯然不當，尚
    難認為違法，檢察官及被告之上訴，俱無理由，均予駁回。
六、末查，被告前未曾受有期徒刑以上刑之宣告，有本院被告前
    案紀錄表附卷可稽，其因一時不慎，致涉本罪，犯罪後已坦
    承所為，深知悔悟，且業於本院審理中與告訴人及其家屬達
    成和解，有新北市蘆洲區調解委員會100 年刑調字第36號調
    解書在卷可佐（見本院卷第45頁），本院認其經此偵、審教
    訓後，當知所警惕，應無再犯之虞，因認對被告所宣告之刑
    ，以暫不執行為適當，故併予宣告緩刑2 年，以啟自新。
據上論斷，應依刑事訴訟法第368 條、第364 條、第273 條之1
第1 項，刑法第74條第1 項第1 款，判決如主文。
本案經檢察官黃全祿到庭執行職務。
中    華    民    國   100    年    9     月    13    日
                  刑事第十九庭審判長法  官  鄧振球
                                    法  官  潘翠雪
                                    法  官  彭幸鳴
以上正本證明與原本無異。
如不服本判決，應於收受送達後10日內向本院提出上訴書狀，其
未敘述上訴之理由者並得於提起上訴後10日內向本院補提理由書
（均須按他造當事人之人數附繕本）「切勿逕送上級法院」。
                                    書記官  陳靜姿
中    華    民    國   100    年    9     月    13    日
附錄本案論罪科刑法條：
刑法第276條
因過失致人於死者，處2 年以下有期徒刑、拘役或2000元以下罰
金。
從事業務之人，因業務上之過失犯前項之罪者，處5 年以下有期
徒刑或拘役，得併科3000元以下罰金。